臺灣高等法院刑事判決　　　　　　　　96年度上易字第1651號
上　訴　人
即　被　告　甲○○
上列上訴人因違反著作權法案件，不服臺灣臺北地方法院96年度
易字第743號，中華民國96年6月25日第一審判決（起訴案號：臺
灣臺北地方法院檢察署95年度偵字第25764號），提起上訴，本
院判決如下：
    主  文
原判決撤銷。
甲○○明知係侵害著作財產權之光碟重製物而散布，處有期徒刑
陸月，如易科罰金以銀元參佰元即新臺幣玖佰元折算壹日，減為
有期徒刑參月，如易科罰金，以銀元參佰元即新臺幣玖佰元折算
壹日。扣案非法重製之光碟肆片、點唱機參台、搖控器參支、歌
曲目錄參本、ＡＶ端子參組、使用手冊參包及價目表壹紙均沒收
。
    事  實
一、甲○○明知如附表一、附表二所示之歌曲，分別係金圓企業
    股份有限公司（下稱金圓公司）及常夏音樂經紀有限公司（
    下稱常夏公司）享有著作財產權之音樂著作，未經金圓公司
    及常夏公司之同意或授權，不得擅自重製、散布，竟於民國
    九十三年十月中旬間某日，在臺北市○○路○段四十七號，
    將每台皇冠牌ＣＲＯＷＮ—ＣＲ二一○○型點唱機，除原附
    贈之合法光碟與歌曲目錄外，再附加非法重製上開享有音樂
    著作財產權之光碟一片及點歌曲目錄一本，以每組新臺幣七
    千五百元之價格售予巫志龍（業經臺灣高雄地方法院判決確
    定）共三組而散布之。而巫志龍購得上開物品後，即於同年
    月十二日下午三時二十分許，在高雄市前鎮區○○○路六○
    ○號「二○○四高雄電腦科技暨多媒體展」之「凱煜數位影
    音」攤位，公開陳列銷售上開物品，當場為警查獲並扣得點
    唱機三台、搖控器三支、歌曲目錄三本、非法重製之光碟四
    片、ＡＶ端子三組、使用手冊三包及價目表一紙，嗣經循線
    而查知上情。
二、案經被害人金圓公司及常夏公司訴由臺灣高雄地方法院檢察
    署檢察官呈請臺灣高等法院檢察署檢察長令轉臺灣臺北地方
    法院檢察署檢察官偵查起訴。
    理    由
一、訊據上訴人即被告甲○○坦承於九十三年十月中旬間某日，
    在臺北市○○路○段四十七號，以每組七千五百元之價格，
    出售三組皇冠牌ＣＲＯＷＮ—ＣＲ二一○○型點唱機予巫志
    龍之事實，惟矢口否認有何違反著作財產權之犯行，辯稱：
    其所販售之點唱機均附贈原版獲得授權之光碟，從未散布非
    法重製之光碟云云。惟查，被告販售皇冠牌ＣＲＯＷＮ—Ｃ
    Ｒ二一○○型點唱機時，除原廠之光碟與歌曲目錄外，確另
    附贈非法重製光碟之事實，業據證人巫志龍證述明確（原審
    卷第四十二頁至第四十三頁反面），而扣案光碟為非法重製
    光碟之事實，則經告訴代理人乙○○指訴綦詳，此有被告對
    於證據能力不爭執而同意做為證據使用之調查筆錄一份在卷
    可稽（高雄市政府警察局鼓山分局高市警鼓分字第○九三○
    ○一九五二三號刑事案件偵查卷第三頁至反面），此外並有
    高雄市政府警察局鼓山分局扣押筆錄一份、扣押物品目錄表
    一紙、現場蒐證照片一份、專屬授權暨特別委任證明書一份
    、專屬授權證明書一份、內政部著作權執照一份、送貨單、
    名片及估價單各一紙附卷可證（上開刑事案件偵查卷第六頁
    反面至第十一頁、第二十三頁至第五十九頁反面、臺灣高雄
    地方法院檢察署九十三年度偵字第二四八一○號偵查卷第六
    頁反面至第七頁），以及非法重製之光碟四片、點唱機三台
    、搖控器三支、歌曲目錄三本、ＡＶ端子三組、使用手冊三
    包及價目表一紙扣案足資佐證。被告辯稱其未販售非法重製
    光碟云云，顯係卸責之詞，不足採信。本案事證明確，被告
    犯行堪已認定，應依法論科。
二、查被告行為後，刑法部分條文已於九十四年二月二日經總統
    令修正公佈，並於九十五年七月一日施行。而按行為後法律
    有變更者，適用行為時之法律，但行為後之法律有利於行為
    人者，適用最有利於行為人之法律，刑法第二條第一項定有
    明文。此條規定係規範行為後法律變更所生新舊法律比較適
    用之準據法，本身尚無新舊法比較之問題，於新法施行後，
    應一律適用新法第二條第一項之規定，為「從舊從輕」之比
    較，先予敘明。再按本次法律變更，比較時應就罪刑有關之
    共犯、未遂犯、想像競合犯、牽連犯、連續犯、結合犯，以
    及累犯加重、自首減輕暨其他法定加減原因（如身分加減）
    與加減例等一切情形，綜其全部罪刑之結果而為比較，最高
    法院九十五年五月二十三日九十五年度第八次刑庭會議決議
    參照。而查修正後刑法第三十三條第五款規定罰金刑為新臺
    幣一千元以上，以百元計算之，而修正前則規定罰金為一元
    以上，且以銀元為計算單位，經依罰金罰鍰提高標準條例第
    一條前段，以及現行法規所定貨幣單位折算新臺幣條例第二
    條規定折算後，罰金刑則為新臺幣三十元以上，經比較新、
    舊法之結果，修正後之法律並未較有利於行為人。依前開法
    律規定，自應適用被告行為時即修正前刑法之相關規定論處
    。
三、核被告所為，係犯著作權法第九十一條之一第三項、第二項
    之明知係侵害著作財產權之光碟重製物而散布罪。被告意圖
    散布而持有明知係侵害著作財產權之光碟重製物之低度行為
    ，應為散布之高度行為所吸收，不另論罪。公訴意旨雖認被
    告犯著作權法第九十一條第一項、第九十一條之一第一項之
    罪，惟業於原審準備程序中予以更正為著作權法第九十一條
    之一第三項、第二項，本院自得予以審理，於此敘明。被告
    以一次之散布行為，同時侵害告訴人金圓公司及常夏公司之
    著作財產權，為想像競合犯，應依刑法第五十五條規定從一
    重處斷。原審以被告所犯事證明確，予以論罪科刑，固非無
    見。惟查：中華民國96年罪犯減刑條例於96年7月4日公布，
    並自96年 7月16日施行，原審未及審酌，尚有未合。被告上
    訴意旨仍執前詞，否認有違反著作財產權之犯行，辯稱：其
    所販售巫志龍之點唱機是附贈原版獲得授權之光碟云云，指
    摘原審判決不當。惟查，被告販售皇冠牌ＣＲ二一○○型點
    唱機時，確另附贈非法重製光碟之事實，業據巫志龍證述明
    確，而扣案光碟為非法重製光碟之事實，則經告訴代理人乙
    ○○指訴綦詳，並有非法重製之光碟四片、點唱機三台、搖
    控器三支、歌曲目錄三本、ＡＶ端子三組、使用手冊三包及
    價目表一紙扣案足資佐證，被告辯稱其未販售非法重製光碟
    云云，顯係卸責之詞。參酌被告甲○○曾在其經營址設臺北
    市○○街一百八十巷六號一樓「豪麒電器有限公司」時，於
    九十三年三、四月間某日，自不詳姓名年籍之成年男子處取
    得燒錄有「雅鸝有聲出版社」、「豪記影視唱片有限公司」
    享有詞曲著作權利之音樂著作歌曲之盜版重製光碟後，即搭
    配可播放上開光碟之「米笛」牌點歌機一台、點歌本二本，
    一同包裝後放置在上址「豪麒公司」倉庫內，準備出售，嗣
    於九十三年十二月二十五日下午三時四十分許，經警持搜索
    票當場查獲，並扣得甲○○所有之「米笛」牌點歌機一台、
    黃色之盜版光碟一片及點歌本二本等情（該案原經臺灣臺北
    地方法院以94年度易字第 564號判處甲○○明知係侵害著作
    財產權之光碟重製物，意圖散布而持有，處有期徒刑陸月，
    嗣經本院以95年度上易字第1115號認扣案點歌機係以塑膠袋
    包裝放置在倉庫內，並無以公開陳列方式供不特定之客人得
    自由選購之情事，難證明被告主觀上有何散布光碟而持有之
    意圖，而改判被告無罪），顯然被告已知販售點唱機時，除
    原廠之光碟與歌曲目錄外，不得另附贈非法重製光碟。綜上
    ，被告上訴意旨，並無理由。惟原判決既有上開可議之處，
    自應由本院予以撤銷改判。爰審酌被告不以正當途徑賺取錢
    財，竟販賣侵害他人著作財產權之影音產品，漠視智慧財產
    權人之心血結晶之概念、販賣數量並非眾多，然犯罪後未能
    坦承犯行，及其生活狀況及智識程度等一切情狀，量處如主
    文所示之刑。又被告所為本件犯行，犯罪時間在96年 4月24
    日以前，所犯之罪，核與中華民國96年罪犯減刑條例第 2條
    第1項第3款之減刑條件相符，依法減為有期徒刑 3月。而關
    於易科罰金折算標準部分，本件被告行為時之刑法第四十一
    條第一項前段規定：「犯最重本刑為五年以下有期徒刑以下
    之刑之罪，而受六個月以下有期徒刑或拘役之宣告，因身體
    、教育、職業、家庭之關係或其他正當事由，執行顯有困難
    者，得以一元以上三元以下折算一日，易科罰金。」而被告
    行為時之易科罰金折算標準，即修正前罰金罰鍰提高標準條
    例第二條規定（現已刪除），就其原定數額提高為一百倍折
    算一日，則本件被告行為時之易科罰金折算標準，應以銀元
    一百元以上三百元以下折算一日，經折算為新臺幣後，應以
    新臺幣三百元以上九百元以下折算為一日。惟九十五年七月
    一日修正公布施行之刑法第四十一條第一項前段則規定：「
    犯最重本刑為五年以下有期徒刑以下之刑之罪，而受六個月
    以下有期徒刑或拘役之宣告者，得以新臺幣一千元、二千元
    或三千元折算一日，易科罰金」。經比較修正、前後之易科
    罰金折算標準，以九十五年七月一日修正公布施行前之規定
    ，較有利於被告，依前開規定，自應依修正前刑法第四十一
    條第一項前段，諭知易科罰金之折算標準。扣案非法重製之
    光碟共四片，以及點唱機三台、搖控器三支、歌曲目錄三本
    、ＡＶ端子三組、使用手冊三包及價目表一紙，不問屬於被
    告與否，均應依著作權法第九十八條規定宣告沒收。
據上論斷，應依刑事訴訟法第369條第1項前段、第364條、第299
條第1項前段，著作權法第91條之1第3、第2項、第98條，刑法第
11條前段、第2條第1項、第55條，修正前刑法第41條第 1項前段
，修正前罰金罰鍰提高標準條例第 2條，現行法規所定貨幣單位
折算新臺幣條例第2條，中華民國96年罪犯減刑條例第 2條第1項
第3款、第7條第1項、第2項、第9條，判決如主文。
本案經檢察官羅榮乾到庭執行職務。
中　　華　　民　　國　　96　　年　　9 　　月　　21　　日
                  刑事第十四庭審判長法　官  陳志洋
                                    法　官  林秀鳳
                                    法　官  沈宜生
以上正本證明與原本無異。
不得上訴。
                                    書記官  陳雅加
中　　華　　民　　國　　96　　年　　9 　　月　　21　　日
附錄：本案論罪科刑法條全文
著作權法第九十一條之一
擅自以移轉所有權之方法散布著作原件或其重製物而侵害他人之
著作財產權者，處三年以下有期徒刑、拘役，或科或併科新臺幣
五十萬元以下罰金。
明知係侵害著作財產權之重製物而散布或意圖散布而公開陳列或
持有者，處三年以下有期徒刑，得併科新臺幣七萬元以上七十五
萬元以下罰金。
犯前項之罪，其重製物為光碟者，處六月以上三年以下有期徒刑
，得併科新臺幣二十萬元以上二百萬元以下罰金。但違反第八十
七條第四款規定輸入之光碟，不在此限。
犯前二項之罪，經供出其物品來源，因而破獲者，得減輕其刑。
